【裁判字號】    99,交聲,3958
【裁判日期】    991124
【裁判案由】    聲明異議
【裁判全文】
臺灣臺中地方法院交通事件裁定        99年度交聲字第3958號
原處分機關  交通部公路總局臺中區監理所
聲明異議人
即受處分人  周駿全
上列聲明異議人即受處分人因違反道路交通管理處罰條例事件，
對於交通部公路總局臺中區監理所民國99年10月4日所為之處分
（中監違字第裁60-Z2B007103裁決書），聲明異議，本院裁定如
下：
    主    文
異議駁回。
    理    由
一、原處分機關係以：本件聲明異議人即受處分人周駿全（下稱
    受處分人）於民國99年8月11日13時11分許，駕駛車牌號碼
    1616-ZF號自用小客車，在國道一號北上135公里處，因「經
    雷射槍測定行速122公里，限速100公里，超速22公里，測距
    411公尺」之違規，為內政部警政署國道公路警察局第二警
    察隊員警依違反道路交通管理處罰條例第33條第1項第1款規
    定予以舉發。受處分人於期限內到案申訴，經轉原舉發單位
    查證函覆後仍有不服，本所遂於99年10月4日依照違規事實
    ，以中監違字第裁60-Z2B007103裁決書裁處受處分人罰鍰新
    臺幣（下同）3500元並記違規點數1點，於法並無不合等語
    。
二、受處分人聲明異議意旨略以：受處分人駕駛自用小客車於案
    發時間、地點行駛於中間車道時，遭警以手持式雷達測速器
    測得時速122公里，同時內側及外側車道尚有其他車輛行駛
    ，員警使用之雷射槍雖有標檢局合格證書，但在距離411公
    尺且有風速之情況下，僅以雷射光瞄準在車道中行駛單一目
    標，其準確性難免受到干擾而有可議之處，亦有誤認違規車
    輛之嫌，若無法提出違規照片證明，請求撤銷不當裁罰之處
    分等語。
三、按受處分人不服道路交通管理處罰條例第8條所定主管機關
    所為之處罰，得於接到裁決書之翌日起20日內，向管轄地方
    法院聲明異議；聲明異議，應以司法狀紙，敘述異議之理由
    ，提出於原處分機關為之；又交通法庭認聲明異議不合法律
    上之程式或其異議權已經喪失者，應以裁定駁回之，但其不
    合法律上之程式可補正者，應先訂期命為補正，逾期不補正
    者，即予駁回，道路交通管理處罰條例第87條第1項、道路
    交通事件處理辦法第12條前段、第17條分別定有明文。而上
    開20日之期間乃法定不變期間，如遲誤該期間，法院自應以
    聲明異議不合法律上程式，且屬無從補正，裁定駁回之。復
    按處理違反道路交通管理事件，有關文書送達之程序，依行
    政程序法之規定。違反道路交通管理事件統一裁罰基準及處
    理細則第5條定有明文。按送達，於應受送達人之住居所、
    事務所或營業所為之。但在行政機關辦公處所或他處會晤應
    受送達人時，得於會晤處所為之；應受送達人有就業處所者
    ，亦得向該處所為送達；於應送達處所不獲會晤應受送達人
    時，得將文書付與有辨別事理能力之同居人、受雇人或應送
    達處所之接收郵件人員，行政程序法第72條第1項、第3項、
    第73條第1項亦分別定有明文。又受公寓大廈管理委員會僱
    用之管理員，其所服勞務包括為公寓大廈住戶接收文件者，
    性質上應屬全體住戶之受僱人；郵政機關之郵差送達文書於
    住居所、事務所或營業所，不獲會晤應受送達人，而將文書
    付與上開公寓大廈管理員者，為合法送達，至該管理員何時
    將文書轉交應受送達人，對已生之合法送達效力不受影響（
    最高法院90年度臺抗字第86號裁定意旨可資參照）。
四、經查：本件原處分機關以受處分人周駿全於99年8月11日13
    時11分許，駕駛車牌號碼1616-ZF號自用小客車，在國道一
    號北上135公里處，因行車速度超過規定之最高速限之違規
    ，為內政部警政署國道公路警察局第二警察隊員警舉發，有
    內政部警政署國道公路警察局舉發違反道路交通事件通知單
    1紙在卷可參。原處分機關據此，遂於99年10月4日依據道路
    交通管理處罰條例第33條第1項第1款、第63條第1項第1款規
    定，以中監違字第裁60-Z2B007103號裁決書，裁處受處分人
    罰緩3500元並記違規點數1點，且將上開裁決書送達於受處
    分人「臺中市北屯區○○○○路9號10樓之3」戶籍地，因未
    會晤受處分人本人，乃於99年10月5日將文書交與有辨別事
    理能力之受僱人，即大城佛羅里達社區管理委員會收受，有
    交通部公路總局臺中區監理所送達證書及個人基本資料查詢
    結果各1份在卷可憑。則本件裁決書於99年10月5日已生合法
    送達之效力，依據前揭法條規定，聲明異議之法定期間為20
    日，因此，本件受處分人聲明異議之法定期間，應自收受送
    達之翌日即99年10月6日起算20日。再據法院訴訟當事人在
    途期間標準第4條第1項第2款規定，若受處分人非居住於處
    罰機關所在之鄉、鎮、市，但居住於受理聲明異議案件法院
    之管轄區域者，依本標準第2條第1款中之「地方法院在途期
    間」欄所載日數，扣除在途期間，而本件受處分人之居住地
    在臺中市，非居住於處罰機關所在之臺中縣大肚鄉內，然居
    住於受理聲明異議事件法院即本院之管轄區域內，則依上述
    規定計算，應扣除在途期間3日，是以本件受處分人聲明異
    議之法定期間末日應為99年10月28日。然受處分人迄於99年
    11月1日始向交通部公路總局臺中區監理所遞狀聲明異議，
    有聲明異議狀及其上所蓋之交通部公路總局臺中區監理所總
    收文章附卷可憑，其異議顯逾前開20日法定期限，且無從命
    其補正，從而本件異議為不合法律上之程式，揆諸首揭規定
    ，應予駁回。而就受處分人主張原處分機關不法裁罰部分，
    因其聲明異議程序已不合法，本院自無從再行審酌，併予敘
    明。
五、據上論斷，應依道路交通管理處罰條例第87條第2項、道路
    交通事件處理辦法第17條，裁定如主文。
中    華    民    國    99    年    11    月    24    日
                      交通法庭  法  官  李慧瑜
上正本證明與原本無異。
如不服本裁定應於送達後五日內向本院提出抗告狀。
                                書記官  張雅慧
中    華    民    國    99    年    11    月    24    日

司法院資訊處製作；財團法人民間司法改革基金會備份。
